臺灣彰化地方法院刑事判決　　　　　　　 95年度易字第978號
公　訴　人　臺灣彰化地方法院檢察署檢察官
被　　　告　乙○○
上列被告因詐欺案件，經檢察官聲請簡易判決處刑（95年度偵字
第6857號），經本院合議庭裁定由受命法官獨任行簡式審判程序
，並判決如下：
    主  文
乙○○幫助意圖為自己不法之所有，以詐術使人將本人之物交付
，處有期徒刑月，如易科罰金，以銀元佰元折算壹日。
    犯罪事實
一、乙○○明知個人之帳戶關係本身之信用，具有一身專屬之性
    質，在現今金融機構開立帳戶使用並無特殊之條件與困難，
    一般人均係使用自己之帳戶，如涉及使用他人之帳戶常與財
    產犯罪密切相關，且取得他人存摺之目的在於收取贓款及掩
    飾犯行使之不易遭人追查；乙○○在能預見某姓名、年籍及
    住居所均不詳之成年男子收受帳戶之目的係欲隱匿真實身分
    ，以供犯罪集團進行詐欺+++犯罪所用，因缺錢花用，竟基
    於幫助他人詐欺取財之不確定犯意，而其發生並不違背其本
    意之認識下，不顧他人可能遭受危害，容任他人藉以遂行犯
    罪，於民國95年5月下旬16時許，在彰化縣田中鎮○○路達
    德商工對面，將其中華郵政股份有限公司田中郵局: 局號
    000000 0號、帳號0000000號帳戶（下稱乙○○帳戶）之存
    摺、印鑑、提款卡、密碼，以新台幣5000元之代價，提供與
    自稱「鄭先生」之詐騙集團成員，而容任他人使用本件帳戶
    以詐騙財物。嗣詐騙集團成員，於95年6月2日，以電話對甲
    ○佯稱積欠電話費20000元並有帳戶遭冒用云云，甲○不疑
    有他並依對方指示辦理，於同日匯款80萬元入丙○○（另行
    審結）帳戶，另匯款50萬元至乙○○帳戶，嗣因甲○發現受
    騙，報警處理，始循線查獲。
二、案經彰化縣警察局田中分局報告臺灣彰化地方法院檢察署檢
    察官聲請簡易判決處刑。
    理  由
一、按除被告所犯為死刑、無期徒刑、最輕本刑為3年以上有期
    徒刑之罪或高等法院管轄第1審案件者外，於前條第1項程序
    進行中，被告先就被訴事實為有罪之陳述時，審判長得告知
    被告簡式審判程序之旨，並聽取當事人、代理人、辯護人及
    輔佐人之意見後，裁定進行簡式審判程序；除簡式審判程序
    及簡易程序案件外，第1審應行合議審判，刑事訴訟法第273
    條之1第1項、第284條之1分別定有明文。本件被告所涉係死
    刑、無期徒刑、最輕本刑為3年以上有期徒刑之罪或高等法
    院管轄第1審案件以外之罪，並於本院行準備程序時就被訴
    事實為有罪之陳述，本院合議庭依前揭規定，經評議結果，
    裁定改由受命法官獨任行簡式審判程序，先予敘明。
二、上揭犯罪事實，業據被告乙○○於本院審理中自白不諱，復
    有乙○○帳戶之開戶基本資料、交易明細、屏東縣警察局屏
    東分局建國派出所受理各類案件紀錄表、受理刑事案件報案
    三聯單、受理詐騙帳戶通報警示、詐騙電話斷話申請表、內
    政部警政署反詐騙案件紀錄表、被害人甲○匯款50萬元之臺
    灣銀行匯出匯款回條聯各1紙在卷可稽，足認被告乙○○之
    自白與事實相符，本件事證明確，被告犯行應堪認定。
三、查被告行為後，刑法於94年2月2日修正公布、刑法施行法於
    95年6月14日修正公布、罰金罰鍰提高標準條例於95年5月17
    日修正公布，並均於95年7月1日施行，關於本案應適用之新
    、舊法，茲比較如下：
  (一)刑法第2條第1項規定，係規範行為後法律變更所生新舊法
      律比較適用之準據法，於95年7月1日刑法施行後，應適用
      刑法第2條第1項之規定，為「從舊從輕」之比較（最高法
      院95年5月23日第8次刑事庭會議決議第1點第1項參照）。
  (二)刑法第30條雖就幫助犯之法條文字為部份修正，然此修正
      僅為法理之明文化，非屬法律之變更，應無庸依刑法第2
      條第1 項為新舊法有利之比較（該條修正理由及最高法院
      95年第8 次刑事庭會議決議第5 點第2 項之意旨參照）。
  (三)刑法第339條第1項詐欺取財罪，法定刑得科或併科1千元
      以下罰金，依修正後刑法施行法增訂第1條之1規定：「中
      華民國94年1月7日刑法修正施行後，刑法分則編所定罰金
      之貨幣單位為新臺幣。94年1月7日刑法修正時，刑法分則
      編未修正之條文定有罰金者，自94年1月7日刑法修正施行
      後，就其所定數額提高為30倍。但72年6月26 日至94年1
      月7日新增或修正之條文，就其所定數額提高為3倍」及刑
      法第33條第5款修正為：「主刑之種類如下：五、罰金：
      新臺幣1千元以上，以百元計算之」等規定，是依修正後
      之法律，刑法第339條第1項詐欺取財罪所得科處之罰金刑
      最高為新臺幣3萬元、最低為新臺幣1千元；然依被告行為
      時之刑罰法律，即罰金罰鍰提高標準條例第1條前段規定
      之提高倍數10倍、現行法規所定貨幣單位折算新臺幣標準
      第2條規定以新臺幣元3倍折算之及修正前刑法第33條第5
      款規定之罰金最低額1元計算，該罪之罰金刑最高額雖與
      新法同為新臺幣3萬元，然最低額僅為新臺幣3元。因此，
      比較上述修正前、後之法律，自以被告行為時關於科處罰
      金刑之法律較有利於被告。
  (四)易科罰金部分：被告於犯罪時之刑法第41條第1 項前段規
      定：「犯最重本刑為五年以下有期徒刑以下之刑之罪，而
      受六個月以下有期徒刑或拘役之宣告，因身體、教育、職
      業、家庭之關係或其他正當事由，執行顯有困難者，得以
      1元以上3元以下折算一日，易科罰金。」又被告行為時之
      易科罰金折算標準，修正前罰金罰鍰提高標準條例第2條
      （現已刪除）規定，就其原定數額提高為100倍折算一日
      ，則本件被告行為時之易科罰金折算標準，最高應以銀元
      300元折算一日，經折算為新臺幣後，應以新臺幣900 元
      折算為一日。惟95年7月1日修正公布施行之刑法第41 條
      第1項前段則規定：「犯最重本刑為五年以下有期徒刑以
      下之刑之罪，而受六個月以下有期徒刑或拘役之宣告者，
      得以新臺幣1000元、2000元或3000元折算一日，易科罰金
      。」比較修正前後之易科罰金折算標準，以95年7月1日修
      正公布施行前之規定，較有利於被告。
  (五)綜合上述新舊法比較之結果，應適用修正前刑法第33條第
      5款、第41條第1項前段、罰金罰鍰提高標準條例第1條前
      段及修正刪除前罰金罰鍰提高標準條例第2條之結果較有
      利於被告，並基於一體適用之原則，適用修正前刑法第30
      條第1、2項之規定。
四、按刑法上之幫助犯，係對於犯罪與正犯有共同之認識，而以
    幫助之意思，對於正犯資以助力，而未參與實施犯罪之行為
    者而言；是以，如未參與實施犯罪構成要件之行為，且係出
    於幫助之意思提供助力，即屬幫助犯，而非共同正犯。查本
    件被告所為提供前開帳戶予他人之行為屬刑法詐欺取財罪構
    成要件以外之行為，其既以幫助他人犯罪之意思而參與犯罪
    構成要件以外之行為，故核被告所為，係犯刑法第30條第1
    項、第339條第1項之幫助詐欺取財罪，爰依修正前刑法第30
    條第2項規定，按正犯之刑減輕之。爰審酌被告正值青年，
    不思以正當途徑獲取財物，竟僅因缺錢花用，即提供帳戶供
    詐欺犯罪者方便行騙財物，助長行騙之風，妨礙對於詐欺犯
    罪者之追查，行為可議，惟念犯後坦認犯行等一切情狀，量
    處如主文所示之刑，並依修正前刑法第41條第1項、修正刪
    除前罰金罰鍰提高標準條例第2條，諭知易科罰金之折算標
    準。
據上論斷，應依刑事訴訟法第452條、第273條之1第1項、第299
條第1項前段，刑法第2條第1項前段，修正前刑法第30條第1項前
段、第2項，刑法第339條第1項，修正前第41條第1項前段，罰金
罰鍰提高標準條例第1條前段、修正刪除前罰金罰鍰提高標準條
例第2條，判決如主文。
本案經檢察官吳宗達到庭執行職務。
中    華    民    國    96    年   1   月     31      日
                  刑事第五庭      法   官     吳俊螢
以上正本證明與原本無異。
如不服本判決，應於判決送達後十日內向本院提出上訴狀 (須附
繕本 )。
告訴人或被害人對於判決如有不服具備理由請求檢察官上訴者，
其上訴期間之計算係以檢察官收受判決正本之日期為準。
中    華    民    國    96    年   1   月     31      日
                                   書記官     林怡吟
附錄本案論罪科刑法條全文：
中華民國刑法第339條
（普通詐欺罪）
意圖為自己或第三人不法之所有，以詐術使人將本人或第三人之
物交付者，處5年以下有期徒刑、拘役或科或併科1千元以下罰金
。
以前項方法得財產上不法之利益或使第三人得之者，亦同。
前二項之未遂犯罰之。
